【裁判字號】    99,交聲,943
【裁判日期】    990621
【裁判案由】    聲明異議
【裁判全文】
臺灣高雄地方法院交通事件裁定         99年度交聲字第943號
原處分機關  高雄市政府交通局
法定代理人  王國材
異  議  人  丙○○
即受處分人
上列異議人因違反道路交通管理處罰條例案件，對於高雄市政府
交通局民國99年3 月24日所為之處分（處分案號：高市交裁字第
裁32-Z00000000號），聲明異議，本院裁定如下：
    主  文
原處分撤銷。
丙○○不罰。
    理  由
一、原處分意旨略以：異議人即受處分人丙○○於民國98年3 月
    27日6 時21分許，駕駛車牌號碼B4-7380 號自用一般小客貨
    車，行經國道三號北上234.4 公里時，有未領有駕駛執照駕
    駛小型車之違規，依道路交通管理處罰條例第21條第1 項第
    1 款規定，處罰鍰新台幣（下同）12000 元等節。
二、聲明異議意旨略以：異議人並未於上揭時、地，駕駛上揭自
    用一般小客貨車違規，應係已申報遺失之身分證遭冒用等語
    ，請求撤銷原處分。
三、按道路交通管理處罰條例第89條前段規定：「法院受理有關
    交通事件，準用刑事訴訟法之規定」，是以本院參諸刑事訴
    訟法第154 條第2 項之意旨，當認交通違規事實亦應依證據
    認定之，無證據不得認定其違規事實。且所謂證據，係指足
    以認定異議人確有違規行為之積極證據而言，該項證據自須
    適合於違規事實之認定，始得採為論斷之依據。苟積極證據
    不足為不利於違規事實之認定時，即應為有利於異議人之認
    定。
四、按證人即舉發警員甲○○、戊○○於本院調查時固均證稱：
    取締當時核對駕駛人與身分證上之照片相符，經查證後發覺
    該駕駛人駕照已遭註銷，進而開單舉發等語（本院卷第12頁
    ）。惟查，從卷附聲明異議狀「具狀人」欄內「丙○○」之
    簽名（本院卷第2 頁），與本件舉發違反道路交通管理事件
    通知單「收受通知聯者簽章」欄內「丙○○」之簽名，以肉
    眼觀之，即可分辨明顯不同。是異議人辯稱未於前揭時、地
    ，無照駕駛上揭自用一般小客貨車違規遭警取締乙節，即非
    無據。
五、經查，本件違規是第三人乙○○當時因案遭通緝，惟恐真實
    身份暴露，遂持友人所交付異議人丙○○之身分證，供員警
    查驗，並在該通知單「收受通知聯者簽章」欄內偽造「丙○
    ○」之簽名乙節，業據證人乙○○於本院調查時具結證述在
    卷（本院卷第44至45頁），且車牌號碼B4-7380 號自用一般
    小客貨車之車主係丁○○，有卷附車號查詢汽車車籍1 紙（
    本院卷第9 頁）可稽，而證人丁○○於本院調查時亦具結證
    稱該車遭取締當時是由男友乙○○使用，伊並不認識丙○○
    等語（本院卷第21頁），顯見本件於遭警取締當時駕駛上揭
    自用一般小客貨車之人應係乙○○，而非異議人之事實，應
    堪認定。
六、綜上所述，本件異議人前揭所辯既非無據。原處分機關未予
    詳查，即遽予裁罰，實有未洽，其處分自屬無可維持，爰撤
    銷原處分，併為異議人不罰之諭知，以期適法。
七、另道路交通管理處罰條例第85條第1 項雖規定：「本條例之
    處罰，受舉發違反道路交通管理事件之受處罰人，認為受舉
    發之違規行為應歸責他人者，應於舉發違反道路交通管理事
    件通知單應到案日期前，檢附相關證據及應歸責人相關證明
    文件，向處罰機關告知應歸責人，處罰機關應即另行通知應
    歸責人到案依法處理。逾期未依規定辦理者，仍依本條例各
    該違反條款規定處罰」。惟查，本件既係乙○○冒用異議人
    之身分證件後當場收受上開舉發違規通知單，異議人自不可
    能再收受上開舉發規定通知單，其亦無從依上開規定，於舉
    發違反道路交通管理事件通知單應到案日期前，檢附相關證
    據及應歸責人相關證明文件，向處罰機關告知應歸責人。是
    亦難以異議人未依上開規定向處罰機關告知應歸責人，而認
    其仍應依上開條例該違反條款規定處罰，附此敘明。
據上論結，應依道路交通案件處理辦法第20條前段，裁定如主文
。
中    華    民    國    99    年     6    月    21    日
                    交通法庭  法  官  曾仁勇
以上正本證明與原本無異。
如不服本裁定應於送達後5日內向本院提出抗告狀。
中    華    民    國    99    年     6    月    21    日
                              書記官  王紀芸

司法院資訊處製作；財團法人民間司法改革基金會備份。
